臺灣高等法院刑事裁定
110年度毒抗字第901號
抗  告  人
即  被  告  簡子浩


                    （現因另案於法務部○○○○○○○執行中）
上列抗告人因毒品危害防制條例案件，不服臺灣宜蘭地方法院中
華民國110年4月15日裁定（110年度毒聲字第162號），提起抗告
，本院裁定如下：
    主  文
抗告駁回。                                              
    理  由
一、原裁定意旨略以：抗告人即被告甲○○（下稱被告）基於施用
    第二級毒品甲基安非他命之犯意，分別於：㈠於民國109年3
    月5日下午1時12分許為警採尿之時往前回溯96小時內某時，
    在宜蘭縣○○市○○路000巷0弄00○0號住處，以將甲基安非他命
    放置於玻璃球內用火燒烤再吸食煙霧之方式，施用甲基安非
    他命1次。為警於109年3月5日下午1時12分許對其採尿送驗
    結果，檢出安非他命類陽性反應。㈡另於109年4月15日晚間
    某時許，在宜蘭縣○○鄉○○路000○0號6樓之5住處，以將甲基
    安非他命放置於玻璃球內用火燒烤再吸食煙霧之方式，施用
    甲基安非他命1次。為警於109年4月16日下午2時許對其採尿
    送驗結果，檢出安非他命類陽性反應；且被告對上開犯罪事
    實均坦承不諱，故其前揭施用第二級毒品之行為，皆堪認定
    。又被告前於101年間因施用毒品案件，經觀察、勒戒後，
    於102年3月28日因執行完畢出所，此後即未曾再受觀察、勒
    戒或強制戒治之執行，本件被告所為距其最近1次因施用毒
    品經觀察、勒戒或強制戒治執行完畢之日已逾3年，檢察官
    聲請將被告送觀察、勒戒，於法有據，爰依法裁定應送勒戒
    處所觀察、勒戒等語。
二、抗告意旨略以：被告另犯之原審法院109年度易字第215號、
    109年度聲字第149號（即原審法院108年度簡字第796號）案
    件，亦應列於本裁定中併予審酌，請求撤銷原裁定等語。
三、按毒品危害防制條例第20條第3項、第23條第2項於109年1月
    15日修正公布，並於109年7月15日施行。次按「犯（毒品危
    害防制條例）第10條之罪者，檢察官應聲請法院裁定，或少
    年法院（地方法院少年法庭）應先裁定，令被告或少年入勒
    戒處所觀察、勒戒，其期間不得逾2月」、「觀察、勒戒後
    ，檢察官或少年法院（地方法院少年法庭）依據勒戒處所之
    陳報，認受觀察、勒戒人無繼續施用毒品傾向者，應即釋放
    ，並為不起訴之處分或不付審理之裁定；認受觀察、勒戒人
    有繼續施用毒品傾向者，檢察官應聲請法院裁定或由少年法
    院（地方法院少年法庭）裁定令入戒治處所強制戒治，其期
    間為6個月以上，至無繼續強制戒治之必要為止。但最長不
    得逾1年」、「依前項規定為觀察、勒戒或強制戒治執行完
    畢釋放後，3年後再犯第10條之罪者，適用前2項之規定」、
    「觀察、勒戒或強制戒治執行完畢釋放後，3年內再犯第10
    條之罪者，檢察官或少年法院（地方法院少年法庭）應依法
    追訴或裁定交付審理」，毒品危害防制條例第20條第1項、
    第2項、第3項、第23條第2項定有明文。是依修正後毒品危
    害防制條例規定，觀察、勒戒或強制戒治執行完畢釋放後，
    3年後再犯施用毒品罪者，應適用觀察、勒戒及強制戒治之
    規定，3年內再犯施用毒品罪者，則應依法追訴；且犯毒品
    危害防制條例第10條之罪，祇要距最近1次犯該罪經觀察、
    勒戒或強制戒治執行完畢釋放後，已逾3年，即應令觀察、
    勒戒，不因其間是否因另犯該罪，經起訴、判刑或執行而受
    影響（最高法院109年度台上大字第3826號刑事裁定意旨參
    照）。是犯毒品危害防制條例第10條之罪者，不論係修正前
    後所為，無庸為新舊法比較，均應依新法規定處理。且毒品
    危害防制條例第20條第1項規定之觀察、勒戒處分，並非對
    於施用毒品犯罪者之懲處，而係針對受處分人將來之危險所
    為預防、矯正措施之保安處分，目的係為斷絕施用毒品者之
    身癮及心癮，並屬強制規定，凡犯毒品危害防制條例第10條
    之罪者，除檢察官審酌個案情形，依同條例第24條第1項為
    附命完成戒癮治療之緩起訴處分，可排除適用觀察、勒戒之
    程序外，凡經檢察官聲請，法院僅得依法裁定令入勒戒處所
    觀察、勒戒，以查其是否仍有施用毒品傾向，並據以斷定幫
    助受處分人徹底戒毒之方法。又毒品危害防制條例第24條第
    1項之規定對於「初犯」及「3年後再犯」毒癮治療方式，採
    行「觀察、勒戒」與「緩起訴之戒癮治療」並行之雙軌模式
    ；立法者既賦予檢察官選擇上述雙軌制度之權限，則檢察官
    之職權行使，法院原則上應予尊重，僅就檢察官之判斷有違
    背法令、事實認定有誤或其他裁量重大明顯瑕疵等事項，予
    以有限之低密度審查。　　　　
四、經查：
  ㈠上開犯罪事實，業經被告於警詢、檢察事務官詢問、原審前
    案審理中坦承不諱，而被告所採尿液經警送請慈濟大學濫用
    藥物檢驗中心檢驗，結果確呈安非他命、甲基安非他命毒品
    陽性反應，並有慈濟大學濫用藥物檢驗中心檢驗總表2份、
    應受尿液採驗人尿液檢體採集送驗紀錄表1份、宜蘭縣政府
    警察局宜蘭分局毒品犯罪嫌疑人尿液採驗作業管制紀錄1份
    在卷可稽，足認被告前揭任意性自白與事實相符，應堪採信
    ，被告施用第二級毒品之犯行洵堪認定。
　㈡被告前因施用毒品案件，經原審法院以101年度毒聲字第124
    號裁定送觀察、勒戒後，認無繼續施用毒品之傾向，於102
    年3月38日執行完畢釋放後，由臺灣宜蘭地方檢察署檢察官
    以101年度毒偵字第719號為不起訴處分確定；至於被告雖於
    107年間，另因施用毒品案件，經同署檢察官以107年度毒偵
    字第154、172號為附命戒癮治療之緩起訴處分（緩起訴期間
    自107年4月10日至109年4月9日），但其於緩起訴期間之107
    年5月22日為警採尿前96小時內某時許，再犯施用第二級毒
    品案件，諭命之戒癮治療期程亦未履行完畢，而經同署檢察
    官以107年度撤緩字第132、133號撤銷前揭緩起訴處分等節
    ，有前揭緩起訴處分書及本院被告前案紀錄表1份存卷可稽
    。按被告於緩起訴期間未完成戒癮治療，經檢察官撤銷緩起
    訴處分，因不等同曾受觀察、勒戒之處遇，自應回復原緩起
    訴處分不存在之狀態，最高法院110年度台非字第98號判決
    意旨參照；從而，被告雖前經該緩起訴處分，既然未完成視
    同觀察、勒戒之戒癮治療，即屬未曾接受觀察、勒戒之執行
    。準此，是本案被告施用第二級之犯行，距其前次因施用毒
    品經觀察、勒戒執行完畢日（即102年3月28日）既已逾3年
    ，則依前揭規定，即應再令觀察、勒戒，故而本件檢察官斟
    酌個案具體情節，依毒品危害防制條例第20條第1項、第3項
    、觀察勒戒處分執行條例第3條第1項之規定，向法院聲請觀
    察、勒戒之處遇措施，即難謂有裁量逾越、濫用或違反比例
    原則之明顯違失。至於檢察官於判斷被告為戒癮治療或觀察
    勒戒之裁量權行使前，依卷內資料綜合判斷，已足認對被告
    不宜採取社區式戒癮治療，縱未說明其職權行使之理由，而
    逕為聲請觀察、勒戒之裁定，亦難率謂有何違法或不當；況
    且，被告前於107年間，曾經附命戒癮治療之緩起訴處分，
    卻於該緩起訴處分確定後未久，即再次觸犯施用第二級毒品
    犯行且未依約履行戒癮治療之諭命，益徵被告難以透過以社
    區醫療處遇替代監禁式治療之方式戒除毒癮。故聲請人即臺
    灣宜蘭地方檢察署檢察官斟酌個案情節後，捨戒癮治療之緩
    起訴處分程序，而向原審聲請裁定觀察、勒戒，難認有何濫
    用裁量之違法。從而，原審據檢察官之聲請，依毒品危害防
    制條例第20條第1項、第3項規定，裁定被告令入勒戒處所觀
    察、勒戒，核無違誤。
　㈢至於被告請求前揭原審109年度易字第215號、108年度簡字第
    796號之施用第二級毒品案件，本院亦應審酌云云；然此另
    案既非本案聲請範圍，本院自無從審酌，其所請顯屬無據，
    併予說明。綜上所述，原審依檢察官之聲請裁定命被告送勒
    戒處所觀察、勒戒，經核其認事用法並無違誤，抗告意旨徒
    執前詞指摘原裁定不當，請求撤銷原裁定，為無理由，應予
    駁回。
五、據上論斷，應依刑事訴訟法第412 條，裁定如主文。
中　　華　　民　　國　　110 　年　　5 　　月　　31　　日
                  刑事第十一庭  審判長法　官  周煙平
                                      法　官  吳炳桂
                                      法　官  陳俞伶
以上正本證明與原本無異。
不得再抗告。
                                      書記官  朱家麒
中　　華　　民　　國　　110 　年　　6 　　月　　2 　　日